【裁判字號】    99,聲,663
【裁判日期】    990520
【裁判案由】    聲明異議
【裁判全文】
臺灣高等法院刑事裁定                   99年度聲字第663號
聲明異議人
即  受刑人  甲○○
上列聲明異議人即受刑人對於檢察官更定應執行刑之執行指揮聲
明異議，本院裁定如下：
    主  文
聲明異議駁回。
    理  由
一、聲明異議意旨略以：
（一）聲明異議人即受刑人甲○○（下稱聲明異議人）前收受臺
      灣高等法院檢察署檢執戊字第0990000094號函，說明：三
      、前案執行強制工作3年（台南高分院90年上易字第1255
      號）於民國（下同）96年4月23日開始執行，至96年7月16
      日免除。此部分之免除日與聲明異議人所領受之泰所總名
      字第0413號免除證明上，應於96年8月6日免除之證明正本
      不同，何者為正確？
（二）保安處分執行法第4條之1第1項第4款比照第1款：「宣告
      多數強制工作，期間相同者，執行其一。」而強制工作可
      因數罪，每件均宣告強制工作，於裁判時全合為一，只需
      執行1次強制工作，然聲明異議人已因前案受有強制工作
      ，確定後又因後案宣告強制工作，即需執行2次強制工作
      ，顯欠公允，若能先行合併聲明異議人前案，或對聲明異
      議人無須再受強制工作之執行之不利法益。
（三）聲明異議人自入監所3年有餘，知所悔悟，經此教訓，當
      知警惕，信無再犯之虞，且待聲明異議人執行「強制工作
      」免除後，再行以併刑部分，對聲明異議人似為不利法益
      ，准予先行併刑執行裁定，再行論之「強制工作」部分云
      云。
二、按竊盜犯及與竊盜案件有關之贓物犯，其保安處分之宣告及
    執行，依本條例之規定；本條例未規定者，適用刑法及其他
    法律之規定。18歲以上之竊盜犯、贓物犯，有犯罪之習慣者
    ，得於刑之執行前，令入勞動場所強制工作。竊盜犯贓物犯
    保安處分條例第1條、第3條第1項分別定有明文。次按保安
    處分執行法第4條之1第1項第4款前段規定：「宣告多數強制
    工作，期間相同者，執行其一。」而所謂「宣告多數強制工
    作」，究係指何期間內宣告之強制工作？保安處分執行法及
    其相關法規雖未如刑法第52條、第53條明定其範圍，惟參照
    保安處分執行法第4條之1第2項「保安處分開始執行後，未
    執行完畢前，又受同一保安處分之宣告者，仍僅就原執行之
    保安處分繼續執行之。但後宣告保安處分之法院檢察官認以
    執行後宣告之保安處分為適當者，得聲請該法院裁定，就後
    宣告之保安處分執行之。」之規定，可知保安處分執行法第
    4條之1第1項第4款之範圍不包括於強制工作執行中，因他案
    再受有強制工作之宣告者。又本於強制工作，係對嚴重職業
    性犯罪及欠缺正確工作觀念或無正常工作因而犯罪者，強制
    其從事勞動，學習一技之長及正確之謀生觀念，使其日後重
    返社會，能適應社會生活之立法本旨，保安處分執行法第4
    條之1第1項第4款之「宣告多數強制工作」之範圍，亦不應
    包括業經執行完畢之強制工作者，蓋法院於宣告刑併為強制
    工作宣告，且業經執行完畢後，仍受法院再併為強制工作宣
    告之罪刑宣告，顯係前一強制工作之執行，未能其達重返社
    會後適應社會生活之立法本旨，既前一強制工作之執行未能
    發揮款所謂之應有之效用，則在後宣告之強制工作當有再為
    執行之必要，以期在後執行之強制工作能發揮其應有之效用
    ，是保安處分執行法第4條之1第1項第4款所謂之「宣告多數
    強制工作」，應係指經宣告而尚未執行之強制工作部分無疑
    。
三、經查：
（一）按竊盜犯及與竊盜案件有關之贓物犯，其應執行之刑未達
      1年以上者，不適用竊盜犯贓物犯保安處分條例，為該條
      例第2條第4項所明定；又本條例所稱應執行之刑，限於因
      犯該條例所定之竊盜罪或贓物罪所定之應執行刑，且包括
      依減刑條例減刑後所定之應執行刑在內（最高法院98年度
      台非字第101號、96年度台非第336號裁判意旨參照）。本
      件聲明異議人前因犯竊盜罪經本院台南分院以90年度上易
      字第1255號判處有期徒刑1年6月，並應於刑之執行前，令
      入勞動場所，強制工作3年確定，並於96年4月23日開始執
      行強制工作，於強制工作執行期間因中華民國九十六年罪
      犯減刑條例公布施行，乃由本院台南分院以96年度聲減字
      第511號裁定上開竊盜罪減為有期徒刑9月確定，惟依上開
      竊盜犯贓物犯保安處分條例第2條第4項之規定及說明，聲
      明異議人之上開竊盜罪經減刑後，其有期徒刑已未滿1年
      ，於法應免除強制工作之保安處分執行，而中華民國九十
      六年罪犯減刑條例係自96年7月16日施行生效，是本件聲
      明異議人自96年7月16日起免除上開強制工作之執行，並
      自同日開始為上開有期徒刑9月之刑之執行。至聲明異議
      人稱臺灣泰源技能訓練所出具之免除證明上所載96年8月6
      日一事，係指該所出具免除強制工作執行證明之日期，非
      指免除強制工作執行之免除日，合先敘明。
（二）查聲明異議人因95年間犯恐嚇、竊盜等數罪，分別經台灣
      新竹地方法院、台灣桃園地方法院及本院先後判處確定在
      案，並經本院於99年3月11日以99年度聲字第567號裁定其
      應執行有期徒刑9年6月確定，而關於上開本院第567號裁
      定附表編號5之刑前強制工作3年部分，即聲明異議人所稱
      後案宣告強制工作部分。而聲明異議人聲請就前案即上開
      本院台南分院第1255號判決與後案之強制工作部分合併執
      行云云，惟上開本院台南分院第1255號判決關於強制工作
      部分業已執行完畢，揆諸首揭之說明，已非屬保安處分執
      行法第4條之1第1項第4款所謂之「宣告多數強制工作」之
      範圍內，而聲明異議人現僅有一強制工作之宣告，依法無
      從為數強制工作之合併執行，是檢察官依法就上開本院第
      567號裁定附表編號5之刑前強制工作3年部分為執行指揮
      ，於法並無違誤或不當。
（三）另聲明異議人稱應先為刑之執行後再為強制工作之執行云
      云，惟聲明異議人係因犯竊盜罪而受有刑前強制工作之宣
      告，且揆諸首揭規定，強制工作之執行，在刑之執行前為
      之，係法律強制規定，非屬法院職權裁量事項，法院僅得
      依法為刑前強制工作之宣告，是聲明異議人此部分之聲明
      異議亦屬無理由。
四、綜上所述，聲明異議人上開聲明異議意旨所陳各節，均無理
    由，應予駁回。
據上論結，應依刑事訴訟法第486條，裁定如主文。
中    華    民    國    99    年    5    月    20    日
                  刑事第二十庭審判長法  官  楊貴雄
                                    法  官  周明鴻
                                    法  官  許必奇
以上正本證明與原本無異。
如不服本裁定，應於收受送達後五日內向本院提出抗告狀。
                                    書記官  邵淑津
中    華    民    國    99    年    5     月    24    日

司法院資訊處製作；財團法人民間司法改革基金會備份。
